臺灣高等法院刑事判決
108年度交上訴字第223號
上  訴  人  臺灣士林地方檢察署檢察官
被      告  張燕青


選任辯護人  歐斐文律師
上列上訴人因被告過失致死案件，不服臺灣士林地方法院108年
度審交訴字第35號，中華民國108年10月31日第一審判決（起訴
案號：臺灣士林地方檢察署108年度偵字第11433號），提起上訴
，本院判決如下：
    主  文
上訴駁回。
張燕青緩刑貳年。
    事  實
一、張燕青於民國108年7月25日6時3分許（起訴書記載4分，逕
    行更正），駕駛車牌號碼0000-00號自用小貨車，沿臺北市
    士林區延平北路由北往南方向行駛，於行經延平北路6段170
    號前之無號誌交岔路口及行人穿越道時，疏未減速慢行並注
    意車前人車動態，作隨時停車之準備，而依當時天候晴、有
    日間自然光線、柏油路面、乾燥、無缺陷、亦無障礙物、且
    視距良好，並無不能注意之情事，竟疏未注意車前狀況，適
    原同向騎乘腳踏車之周玲玲沿延平北路6段由南往北方向騎
    乘腳踏車，騎乘至189巷口時欲往左穿越馬路至對向處，左
    轉彎亦疏未注意左方來車貿然穿越，張燕青因未注意車前狀
    態，又未減速慢行，以致見狀閃煞不及，而以車頭處撞擊周
    玲玲及其所騎乘腳踏車左側處，致周玲玲人車失控，其人因
    撞擊頭部撞上車頭擋風玻璃處後失控摔倒並捲入車底拖行至
    170巷前，經送醫急救，仍於同日7時4分許，因顱內及胸腔
    內出血傷重不治死亡。
二、案經周玲玲之子謝天彬訴請臺北市政府警察局士林分局報告
    偵辦。
    理  由
壹、證據能力部分：
    本件判決認定事實所引用之卷內供述及非供述證據（含人證
    與文書證據、物證等證據），並無證據證明係公務員違背法
    定程序所取得，而檢察官、被告張燕青（下稱被告）於本院
    準備程序，就證據能力部分均表示無意見即均未爭執證據能
    力（見本院卷第55至57頁），及選任辯護人受委任後就有關
    證據能力部分亦未再爭執證據能力（見本院卷第86至88頁）
    ，經本院審酌該等證據資料製作時之情況，並無違法不當及
    證明力明顯過低之瑕疵，堪認作為證據應屬適當，依刑事訴
    訟法第158條之4之解釋及第159條至第159 條之5規定，均有
    證據能力。
貳、認定犯罪事實所憑證據及理由：
一、上揭事實，業據被告於警、偵訊、原審及本院均坦認就本件
    車禍事故發生確有疏失等語（見108年度偵字第11433號偵查
    卷〈下稱偵查卷〉卷第24至25、103至105頁，原審卷第32至34
    頁，本院卷第54、89頁），核與告訴人即被害人之子謝天彬
    指述情形相符（見偵查卷第34至35頁），復有臺北市政府警
    察局士林分局交通分隊繪製道路交通事故現場圖所紀錄道路
    交通事故補充資料表、談話記錄表、道路交通事故調查報告
    表（一）、（二）、事故現場、車損照片17張、當事人酒精
    測定紀錄表，及事故現場監視器翻拍照片6張均在卷可稽，
    而被害人周玲玲因本件車禍死亡之事實，有新光吳火獅紀念
    醫院於108年7月25日出具診斷證明書，並經臺灣士林地方檢
    察署檢察官依法會同法醫師相驗，有相驗筆錄、相驗屍體證
    明書及法醫師製作之檢驗報告書、相驗報告書、報驗相片，
    及臺灣士林地方檢察署相驗報告書均在卷可佐（見108年度
    相字第506號相驗卷第24、52至54、56、57至66、67至74、7
    6頁）。足認，被告前開自白與事證相符，堪以採信。
二、行車速度，依速限標誌或標線之規定，無速限標誌或標線者
    ，應依下列規定：...㈡行經設有彎道、坡路、狹路、隧道、
    學校、醫院 標誌之路段、道路施工路段、泥濘或積水道路
    、無號誌之交差路口及其他人車擁擠處所，或因雨霧致視線
    不清或道路發生臨時障礙，均應減速慢行，坐隨時停車之準
    備。又汽車行駛時，駕駛人應注意車前狀況，並隨時採取必
    要之安全措施，道路交通安全規則第93條第1項第2款、第94
    條第3項分別定有明文。本件被告駕車上路行駛自應注意上
    開規定，而事發當時天氣晴，有日間自然光線，柏油路面無
    缺陷、無障礙物、視距良好，有道路交通事故調查報告表載
    述甚詳（見偵查卷第55頁），客觀上並無不能注意之情事，
    被告駕車行經肇事路口為無號誌之交岔路口，且其已見被害
    人騎乘腳踏車在其前方並有騎乘腳踏車欲穿越該路口之動態
    ，竟因疏未注意減速慢行做隨時停車之準備，以致被害人騎
    乘腳踏車通過該路口時，閃煞不及直接以車頭處撞擊被害人
    車左側車身處，而肇致本件車禍，其駕駛行為顯有過失。且
    本件車禍事故經送鑑定，亦認被告就本件車禍事故之發生確
    有過失甚明，此有臺北市交通事件裁決所109年2月13日以北
    市裁鑑字第1083213101號函附臺北市車輛行車事故鑑定會鑑
    定意見書在卷可參（見本院卷第71至75頁），而被害人因本
    件車禍事故，在事故現場已無心跳、呼吸、脈搏等生命跡象
    ，經送醫急救仍無效死亡，亦有如前述之診斷證明書及臺灣
    士林地方檢察署出具相驗屍體證明書在卷足稽，是被告前述
    之過失行為與被害人死亡結果間具有相當因果關係，亦可認
    定。至於被害人騎乘腳踏車欲穿越馬路亦有未注意左方來車
    即穿越，就本件車禍事故之發生亦有過失，惟無礙於被告上
    開注意義務之違反而具有過失之認定，併此說明。
三、綜上，被告自白犯行，核與事證相符，堪以採信，本件事證
    明確，其犯行堪以認定。
四、論罪：
　　核被告張燕青所為，係犯刑法第276條第1項之過失致人於死
    罪。被告於肇事後，在有偵查犯罪權限之機關或公務員發覺
    前，即向到事故現場處理之警員坦承為肇事者，有卷附臺北
    市政府警察局道路交通事故肇事人自首情形紀錄表附卷可按
    （見偵查卷第61頁），為對於未發覺之罪自首而受裁判，核
    與刑法第62條前段自首規定相符，爰依該條規定，減輕其刑
    。
五、上訴駁回之理由：
（一）原審審理結果，認被告罪證明確，適用刑法第276條、第6
      2條前段等規定，並審酌被告因疏忽而肇事，並致被害人
      傷重不治死亡，惟被告並無前科，犯後坦承犯行之態度，
      雖未能與被害人家屬達成和解協議，並賠償被害人家屬損
      害，但考量本件車禍事故經過，被告過失程度，被害人亦
      有疏失之程度，兼衡被告所陳之智識程度、家庭經濟狀況
      等一切情狀，量處有期徒刑5月，如易科罰金，以新臺幣2
      千元折折1日，經核原判決認事用法並無不合，量刑亦屬
      妥適。
（二）檢察官上訴意旨略以：本案被告於案發後未處理相關賠償
      事宜，其犯後態度並非良好，衡之告訴人所受損害及被告
      之犯後態度，原審量刑過輕，並參酌告訴人請求上訴理由
      ，確實有據，而提起本件上訴等語。然量刑之輕重，屬於
      為裁判之法院得依職權依法裁量之事項，苟其量刑已以行
      為人之責任為基礎，並斟酌刑法第57條所列一切情狀，在
      法定刑度內，酌量科刑，如無偏執一端，致明顯輕重失衡
      情形，不得遽指為不當或違法。原判決關於科刑部分，業
      於理由內具體說明其審酌之根據及理由（見原判決事實及
      理由欄二所載），顯係基於行為人之責任基礎，斟酌刑法
      第57條所列情狀，而為刑之量定，並無裁量權濫用或輕重
      失衡之情形。檢察官提起上訴後，被告業與告訴人達成調
      解（詳如後述），並於本院審理供認犯行，然此部分尚無
      礙於原判決關於被告量刑審酌，上訴意旨指摘原判決量刑
      過輕云云，係就原審之量刑反覆爭執，並無理由，應予駁
      回。
六、緩刑之諭知：
    被告前未曾因故意犯罪受有期徒刑以上刑之宣告，有本院被
    告前案紀錄表附卷可憑，審酌被告因一時疏失，致罹刑典，
    雖因一時經濟問題無法即與告訴人達成和、調解協議，惟於
    本院審理中，業於109年1月15日與告訴人達成調解，有調解
    筆錄在卷可按（見本院卷第67至68頁），被告亦已依約履行
    完畢，有被告所提匯款紀錄、新光銀行國內匯款申請書附卷
    可佐（見本院卷第97至99頁），且告訴人亦具狀表示與被告
    達成和解，同意法院給予被告緩刑宣告等語，有刑事陳報狀
    附卷足憑（見本院卷第69頁），據此，可徵被告犯後努力補
    償被害人家屬所遭受傷痛，可見其確有悔悟，經此刑事程序
    及刑之宣告後，應知警惕，謹慎駕駛而無再犯之虞，本院綜
    核各情，認上開有期徒刑之宣告，已足策其警惕，所宣告之
    刑，以暫不執行為適當，爰依法諭知緩刑2年。
據上論斷，應依刑事訴訟法第368條、第74條第1項第1款，判決
如主文。
本案經檢察官江耀民提起公訴，檢察官戴文亮到庭執行職務。
中　　華　　民　　國　　109 　年　　3 　　月　　31　　日
                  刑事第一庭審判長  法　官  周政達
                                    法　官  曾德水
                                    法　官  程克琳
以上正本證明與原本無異。
如不服本判決，應於收受送達後20日內向本院提出上訴書狀，其
未敘述上訴之理由者並得於提起上訴後20日內向本院補提理由書
（均須按他造當事人之人數附繕本）「切勿逕送上級法院」。
                                    書記官  劉靜慧
中　　華　　民　　國　　109 　年　　3 　　月　　31　　日
附錄本案論罪科刑法條全文：
中華民國刑法第276條
因過失致人於死者，處五年以下有期徒刑、拘役或五十萬元以下
罰金。